---
title: "Analysis of Diabetes Health Indicators / Dataset by Behavioral Risk Factor Surveillance System"
author: "Sheddad Kaid-Salah Ferrón / Juan José Tirado Pulido"
note: "The survey was established in 1984. Data are collected monthly in all 50 states, Puerto Rico, the U.S. Virgin islands, and Guam."
date: "January 2023"
output: 
  cleanrmd::html_document_clean: 
    toc: true
    toc_float: true
    number_sections: true
    theme: water-dark
---

```{r setup, include=FALSE}
knitr::opts_chunk$set(echo = TRUE)
```

```{r, include=FALSE}
library('ggplot2')
library(sqldf)
library(RSQLite)
library(scales)
```
# Introducción

La diabetes es una afección de salud crónica que afecta la manera en que el cuerpo humano procesa el azúcar (glucosa). La glucosa es una importante fuente de energía para tu cuerpo, pero necesita la hormona insulina para ayudar a transportarla desde la sangre hasta las células.

Existen dos tipos principales de diabetes: tipo 1 y tipo 2.

La diabetes tipo 1 es un trastorno autoinmune en el cual el sistema inmunitario del cuerpo ataca y destruye las células del páncreas que producen insulina. Esto resulta en una falta completa de insulina, y las personas con diabetes tipo 1 deben recibir inyecciones de insulina o usar una bomba de insulina para controlar sus niveles de azúcar en sangre.

La diabetes tipo 2 es la forma más común de diabetes y suele ser causada por una combinación de factores genéticos y de estilo de vida, como tener sobrepeso o ser sedentario. En la diabetes tipo 2, las células del cuerpo no responden adecuadamente a la insulina (una condición conocida como resistencia a la insulina) o el páncreas no produce suficiente insulina para satisfacer las necesidades del cuerpo. Las personas con diabetes tipo 2 pueden poder controlar sus niveles de azúcar en sangre con una dieta saludable, ejercicio y medicamentos orales, pero algunas también pueden necesitar inyecciones de insulina.

Ambos tipos de diabetes pueden conducir a complicaciones de salud graves si no se tratan, incluyendo enfermedades cardíacas, daño nervioso, ceguera y daño renal.

# Variables del dataset

 * Diabetes_012: 0 = no diabetes 1 = prediabetes 2 = diabetes
 
 * HighBP: 0 = no high BP 1 = high BP
 
 * HighChol: 0 = no high cholesterol 1 = high cholesterol
 
 * CholCheck: 0 = no cholesterol check in 5 years 1 = yes cholesterol check in 5 years
 
 * BMI: Body Mass Index
 
 * Smoker: Have you smoked at least 100 cigarettes in your entire life? [Note: 5 packs = 100 cigarettes] 0 = no 1 = yes            
 
 * Stroke: You ever had a stroke. 0 = no 1 = yes
 
 * HeartDiseaseorAttack: coronary heart disease (CHD) or myocardial infarction (MI) 0 = no 1 = yes
 
 * PhysActivity: physical activity in past 30 days - not including job 0 = no 1 = yes
 
 * Fruits: Consume Fruit 1 or more times per day 0 = no 1 = yes
 
 * Veggies: Consume Vegetables 1 or more times per day 0 = no 1 = yes   
 
 * HvyAlcoholConsump: Heavy drinkers (adult men having more than 14 drinks per week and adult women having more than 7 drinks per week) 0 = no 1 = yes
 
 * AnyHealthcare: Have any kind of health care coverage, including health insurance, prepaid plans such as HMO, etc. 0 = no 1 = yes
 
 * NoDocbcCost: Was there a time in the past 12 months when you needed to see a doctor but could not because of cost? 0 = no 1 = yes
 
 * GenHlth: Would you say that in general your health is: scale 1-5 1 = excellent 2 = very good 3 = good 4 = fair 5 = poor
 
 * MentHlth: Now thinking about your mental health, which includes stress, depression, and problems with emotions, for how many days during the past 30 days was your mental health not good?
 
 * PhysHlth: Now thinking about your physical health, which includes physical illness and injury, for how many days during the past 30 days was your physical health not good?
 
 * DiffWalk: Do you have serious difficulty walking or climbing stairs? 0 = no 1 = yes     
 * Sex: 0 = female 1 = male  
 
 * Age: 13-level age category ([_AGEG5YR](https://www.icpsr.umich.edu/web/NAHDAP/studies/34085/datasets/0001/variables/AGEG5YR?archive=NAHDAP)) 
 
 * Education: Education level ([EDUCA](https://www.icpsr.umich.edu/web/NAHDAP/studies/34085/datasets/0001/variables/EDUCA?archive=NAHDAP))  

 * Income: Income scale ([INCOME2](https://www.icpsr.umich.edu/web/RCMD/studies/34085/datasets/0001/variables/INCOME2?archive=RCMD)) 
 
# Preguntas generales

Estas preguntas fueron propuestas en el sitio web ([KAGGLE](https://www.kaggle.com/datasets/alexteboul/diabetes-health-indicators-dataset)) 

 * ¿Pueden las preguntas de encuesta del BRFSS proporcionar predicciones precisas de si un individuo tiene diabetes?
 * ¿Cuáles son los factores de riesgo más predictivos del riesgo de diabetes?
 * ¿Podemos usar un subconjunto de los factores de riesgo para predecir con precisión si un individuo tiene diabetes?
 * ¿Podemos crear una forma abreviada de preguntas del BRFSS utilizando la selección de características para predecir con precisión si alguien puede tener diabetes o está en alto riesgo de diabetes?
En primer lugar, exploraremos el conjunto de datos y al final del estudio podremos responderlas con precisión.

# Sección 1

Exploremos el tipo de archivos que se importarán y las variables relevantes de estudio.
```{r}
diabetes_df <- read.csv("dataset/diabetes_012_health_indicators_BRFSS2015.csv",
                             header = TRUE, strip.white = TRUE)
#Quitando NA's de dataframe
diabetes_df[is.na(diabetes_df)] <- 0

#Mostramos los nombres de las variables
names(diabetes_df)

#Mostramos los primeros datos
head(diabetes_df)

#Mostramos los últimos datos
tail(diabetes_df)
```
Modificamos el data frame con las variables que nos interesan
```{r}
diabetes_df <- sqldf('SELECT Diabetes_012, HighBP, HighChol, BMI, Smoker,
                    Stroke, HeartDiseaseorAttack, PhysActivity, 
                    HvyAlcoholConsump, GenHlth, MentHlth, PhysHlth, Sex, Age, 
                    Education, Income
                    FROM diabetes_df')
```

Recodificamos y parametrizamos algunas variables:
```{r}
# Diabetes_012
diabetes_df$Diabetes_012_cat <- factor(diabetes_df$Diabetes_012,
                                      levels = c(0, 1, 2),
                                      labels = c("No Diabetes", "Prediabetes", "Diabetes"))

# HighBP
diabetes_df$HighBP_cat <- factor(diabetes_df$HighBP, 
                                 levels = c(0, 1),
                                 labels = c("PA No Alta", "PA Alta"))

# HighChol
diabetes_df$HighChol_cat <- factor(diabetes_df$HighChol,
                                   levels = c(0, 1),
                                   labels = c("Colesterol No Alto", "Colesterol Alto"))

# Smoker
diabetes_df$Smoker_cat <- factor(diabetes_df$Smoker,
                                 levels = c(0, 1),
                                 labels = c("No ha fumado", "Ha fumado"))

# Stroke
diabetes_df$Stroke_cat <- factor(diabetes_df$Stroke,
                                 levels = c(0, 1),
                                 labels = c("No Derrame Cerebral", "Derrame Cerebral"))

# HeartDiseaseorAttack
diabetes_df$HeartDiseaseorAttack_cat <- factor(diabetes_df$HeartDiseaseorAttack,
                                               levels = c(0, 1),
                                               labels = c("No Infarto", "Infarto"))

# HvyAlcoholConsump
diabetes_df$HvyAlcoholConsump_cat <- factor(diabetes_df$HvyAlcoholConsump,
                                            levels = c(0, 1),
                                            labels = c("No Consumo", "Consumo"))

# Sexo
diabetes_df$Sex_cat <- factor(diabetes_df$Sex,
                              levels = c(0, 1),
                              labels = c("Mujer", "Hombre"))
```

Revisamos el tipo de variables
```{r}
str(diabetes_df)
```
Resumen estadístico

```{r}
summary(diabetes_df)
```

## ¿La salud mental lleva a niveles más altos de colesterol, IMC, enfermedades cardíacas? ¿Tiene alguna relación con el nivel de ingresos?

Lo que estamos haciendo ahora es verificar la salud general utilizando la salud mental como una forma para subdividir el conjunto de datos. ¿Por qué elegimos explorar esto? Para entender si la salud mental lleva a trastornos alimentarios, que pueden conducir a patrones poco saludables y finalmente a la diabetes tipo II.

Estamos revisando la salud general de las mujeres que sienten emociones negativas 10 o más días al mes.

```{r}
#Women with stable mental health = 0 days of no problems.
women_with_stable_mental_health <- subset(diabetes_df, 
                                       diabetes_df$MentHlth == 0 &
                                       diabetes_df$Sex == 0)

#Women with more or equal than 10 days feeling not good with their mental health
women_with_mental_health_problems_more_than_10_days_a_month <-             
                                       subset(diabetes_df, 
                                       diabetes_df$MentHlth >= 10 &
                                       diabetes_df$Sex == 0)

colMeans(women_with_mental_health_problems_more_than_10_days_a_month[c('BMI',
                                                              'GenHlth', 
                                                              'MentHlth', 
                                                              'PhysHlth',
                                                              'Age')], 
         na.rm = TRUE)
```

Esto significa que la media de las mujeres que se sienten psicológicamente mal 10 o más días tiene un IMC mayor a 24.9, lo cual podríamos considerar como sobrepeso. Además, la media de problemas de salud física es de 11.8 días al mes, y la media de edad está entre los 50 y 54 años. 

Hagamos lo mismo para los hombres

```{r}

men_with_stable_mental_health <- subset(diabetes_df, 
                                        diabetes_df$MentHlth == 0 &
                                        diabetes_df$Sex == 1)

#Men with more or equal than 10 days feeling not good with their mental health
men_with_mental_health_problems_more_than_10_days_a_month <- subset(diabetes_df,
                                                                  diabetes_df$MentHlth == 0 &
                                                                  diabetes_df$Sex == 1)

colMeans(men_with_mental_health_problems_more_than_10_days_a_month[c('BMI',
                                                 'GenHlth', 
                                                 'MentHlth', 
                                                 'PhysHlth',
                                                 'Age')], 
         na.rm = TRUE) 
```

La media de los hombres que se sienten psicológicamente mal 10 o más días tiene un IMC mayor a 24.9, lo cual podríamos considerar como sobrepeso. Además, la media de problemas de salud física es de 12 días al mes, y la media de edad está entre los 50 y 54 años. La media de la medición de salud general es 'regular'.

No hay diferencia significativa entre hombres y mujeres.

Ahora vamos a realizar la siguiente investigación:

```{r}
diabetes_health_query <- function(gender_dataset) {
  return(paste("
    SELECT 
      Diabetes_012 as Diab_012, 
      HighBP, 
      HighChol, 
      ROUND(AVG(BMI), 2) as BMI, 
      ROUND(AVG(PhysActivity), 2) as PhysAct, 
      ROUND(AVG(HeartDiseaseorAttack), 2) as Cardiopathy, 
      ROUND(AVG(Income), 2) as Income, 
      ROUND(AVG(Age), 2) as Age,   
      Count(*) * 100.0 / SUM(COUNT(*)) OVER () as percentage
    FROM ", gender_dataset, "
    GROUP BY Diabetes_012, HighBP, HighChol"))
}
```

```{r}
sqldf(diabetes_health_query("women_with_stable_mental_health"))
```

```{r}
sqldf(diabetes_health_query("women_with_mental_health_problems_more_than_10_days_a_month"))
```
Hemos encontrado conclusiones muy interesantes. De media, las mujeres con más inestabilidad emocional con respecto a las más estables tienden a:

 * Tener menor poder adquisitivo, lo que puede darnos una pista de que su alimentación podría ser de menor calidad.
 * Hacer menos ejercicio.
 * Sufrir mayor número de cardiopatías.
 * Sufren alta presión arterial y colesterol más jóvenes. 
 * Son diagnosticados con diabetes más jóvenes.
 * Su BMI es de media más alto.
 * Sufren mayor percentual de pre y diabetes, alta presión arterial y alto coresterol.

También podemos comprobar que, en ambos resultados, la edad media juega un factor fundamental en el diagnóstico de la diabetes, ya que cuanto más avanza la edad, más avanzan los problemas de prediabetes/diabetes, presión arterial y colesterol.

Realizaremos lo mismo para los hombres

```{r}
sqldf(diabetes_health_query("men_with_stable_mental_health"))
```

```{r}
sqldf(diabetes_health_query("men_with_mental_health_problems_more_than_10_days_a_month"))
```

Con relación a las mujeres, encontramos que los hombres:

 * Son más propensos a cardiopatías. 
 * Tienen una actividad física mayor. 
 * Tienen mas o menos el mismo BMI.

Los hombres con inestabilidad emocional con respecto a los más estables tienden a:
 
 * Hacer menos actividad física.
 * Tienen un menor poder adquisitivo.
 * Mayor cantidad de cardiopatías.
 * Tener mayor porcentaje con colesterol alto, presión arterial y diabetes (casi el doble).
 
 ## Modelos que representan la relación que tienen el IMC, el tabaco, el alcohol con la diabetes
 
¿Hay valores faltantes hay para cada variable? 

```{r}
any(is.na(diabetes_df))
```

Veamos cuanta proporcion de individuos no tienen diabetes, tienen prediabetes y diabetes:

```{r}
ggplot(diabetes_df, aes(Diabetes_012_cat)) +
  geom_bar(aes(y=..count../sum(..count..))) +
  scale_y_continuous(labels = percent_format())
```
