---
title: "Analysis of Diabetes Health Indicators / Dataset by Behavioral Risk Factor Surveillance System"
author: "Sheddad Kaid-Salah Ferrón / Juan José Tirado Pulido"
note: "The survey was established in 1984. Data are collected monthly in all 50 states, Puerto Rico, the U.S. Virgin islands, and Guam."
date: "Enero 2023"
output: 
  pdf_document: default
  cleanrmd::html_document_clean: 
    toc: true
    toc_float: true
    number_sections: true
    theme: water-dark
---

```{r setup, include=FALSE}
knitr::opts_chunk$set(echo = TRUE)
```

```{r librerías, include=FALSE}
library(ggplot2)
library(sqldf)
library(RSQLite)
library(scales)
library(car)
library(ggpubr)
```

# 1) Fuente de los Datos

Los datos que hemos utilizado se han sacado de la siguiente fuente:

https://www.kaggle.com/datasets/alexteboul/diabetes-health-indicators-dataset

El Sistema de Vigilancia de Factores de Riesgo del Comportamiento 
(BRFSS, por sus siglas en inglés) es una encuesta telefónica relacionada con la 
salud que los CDC recopilan anualmente. 
Cada año, la encuesta recopila respuestas de más de 400.000 estadounidenses 
sobre comportamientos de riesgo relacionados con la salud, condiciones de salud 
crónicas y el uso de servicios preventivos. 
Se lleva a cabo todos los años desde 1984. 

Para este proyecto se ha utilizado un archivo csv del conjunto de datos 
disponible en Kaggle para el año 2015.

Se trata de un estudio en el que la variable a estudiar es la Diabetes_012.

La **diabetes** es una enfermedad crónica grave en la que las personas pierden 
la capacidad de regular eficazmente los niveles de **glucosa** en la sangre y 
puede reducir la calidad y la esperanza de vida. 
Se trata de una enfermedad en la que los niveles de glucosa (azúcar) en sangre 
están muy altos. La glucosa proviene de los alimentos que ingerimos. 
La **insulina** es una hormona que ayuda a que la glucosa entre en las células 
para suministrarles energía. 

La diabetes es una afección de salud crónica que afecta la manera en que el 
cuerpo humano procesa el azúcar (glucosa). La glucosa es una importante fuente 
de energía para tu cuerpo, pero necesita la hormona insulina para ayudar a 
transportarla desde la sangre hasta las células.

Existen dos tipos principales de diabetes: tipo 1 y tipo 2.

La diabetes **tipo 1** es un trastorno autoinmune en el cual el sistema 
inmunitario del cuerpo ataca y destruye las células del páncreas que producen 
insulina. Esto resulta en una falta completa de insulina, y las personas con 
diabetes tipo 1 deben recibir inyecciones de insulina o usar una bomba de 
insulina para controlar sus niveles de azúcar en sangre.

La diabetes **tipo 2** es la forma más común de diabetes y suele ser causada por
una combinación de factores genéticos y de estilo de vida, como tener sobrepeso 
o ser sedentario. En la diabetes tipo 2, las células del cuerpo no responden 
adecuadamente a la insulina (una condición conocida como resistencia a la 
insulina) o el páncreas no produce suficiente insulina para satisfacer las 
necesidades del cuerpo. Las personas con diabetes tipo 2 pueden poder controlar 
sus niveles de azúcar en sangre con una dieta saludable, ejercicio y 
medicamentos orales, pero algunas también pueden necesitar inyecciones de 
insulina.

En ambos casos, los niveles de glucosa permanecen 
elevados en la sangre.

Esta situación no es deseable ya que con el tiempo el exceso de glucosa en la 
sangre puede causar graves problemas: 

* Puede dañar los ojos, los riñones y los nervios. 
* Puede causar enfermedades cardíacas, derrames cerebrales
* puede causar la necesidad de amputar un miembro (pie diabético).
* Las mujeres embarazadas también pueden desarrollar diabetes, 
llamada diabetes gestacional.

# 2) Importación de datos y variables de estudio

Importa los datos del fichero diabetes_012_health_indicators_BRFSS2015.csv, que
contiene los datos que hemos descrito. Guarda estos datos en un data frame 
llamado diabetes_csv y muestra  los primeros y últimos registros del conjunto 
de datos.

```{r}
# Importamos el fichero 
diabetes_csv = read.csv("dataset/diabetes_012_health_indicators_BRFSS2015.csv", 
                     header = TRUE, sep = ",")
# Mostramos los primeros datos
head(diabetes_csv)
# Mostramos los últimos datos
tail(diabetes_csv)
```

## Variables del dataset

 * Diabetes_012: 0 = no diabetes 1 = prediabetes 2 = diabetes
 
 * HighBP: 0 = no high BP 1 = high BP
 
 * HighChol: 0 = no high cholesterol 1 = high cholesterol
 
 * CholCheck: 0 = no cholesterol check in 5 years 1 = yes cholesterol check in 
 5 years
 
 * BMI: Body Mass Index
 
 * Smoker: Have you smoked at least 100 cigarettes in your entire life? [Note: 
 5 packs = 100 cigarettes] 0 = no 1 = yes            
 
 * Stroke: You ever had a stroke. 0 = no 1 = yes
 
 * HeartDiseaseorAttack: coronary heart disease (CHD) or myocardial infarction 
 (MI) 0 = no 1 = yes
 
 * PhysActivity: physical activity in past 30 days - not including job 0 = no 
 1 = yes
 
 * Fruits: Consume Fruit 1 or more times per day 0 = no 1 = yes
 
 * Veggies: Consume Vegetables 1 or more times per day 0 = no 1 = yes   
 
 * HvyAlcoholConsump: Heavy drinkers (adult men having more than 14 drinks per 
 week and adult women having more than 7 drinks per week) 0 = no 1 = yes
 
 * AnyHealthcare: Have any kind of health care coverage, including health 
 insurance, prepaid plans such as HMO, etc. 0 = no 1 = yes
 
 * NoDocbcCost: Was there a time in the past 12 months when you needed to see a 
 doctor but could not because of cost? 0 = no 1 = yes
 
 * GenHlth: Would you say that in general your health is: scale 1-5 
 1 = excellent 2 = very good 3 = good 4 = fair 5 = poor
 
 * MentHlth: Now thinking about your mental health, which includes stress, 
 depression, and problems with emotions, for how many days during the past 30 
 days was your mental health not good?
 
 * PhysHlth: Now thinking about your physical health, which includes physical 
 illness and injury, for how many days during the past 30 days was your physical
 health not good?
 
 * DiffWalk: Do you have serious difficulty walking or climbing stairs? 0 = no 
 1 = yes     
 * Sex: 0 = female 1 = male  
 
 * Age: 13-level age category ([_AGEG5YR](https://www.icpsr.umich.edu/web/NAHDAP/studies/34085/datasets/0001/variables/AGEG5YR?archive=NAHDAP)) 
 
 * Education: Education level ([EDUCA](https://www.icpsr.umich.edu/web/NAHDAP/studies/34085/datasets/0001/variables/EDUCA?archive=NAHDAP))  

 * Income: Income scale ([INCOME2](https://www.icpsr.umich.edu/web/RCMD/studies/34085/datasets/0001/variables/INCOME2?archive=RCMD)) 

# 3) Exploración y análisis de los datos

Hacemos un data frame con las variables que nos interesan.

```{r}
# Hacemos un data frame con las variables que nos interesan
diabetes_df <- sqldf('SELECT Diabetes_012, HighBP, HighChol, BMI, Smoker, 
                    Stroke, HeartDiseaseorAttack, PhysActivity, 
                    HvyAlcoholConsump, GenHlth, MentHlth, PhysHlth, Sex, Age, 
                    Education, Income
                    FROM diabetes_csv WHERE BMI > 15 AND BMI < 40')
```

Recodificamos y categorizamos algunas variables de interés.

```{r recodificación}
# Data frame con las variables categorizadas
diabetes_df_cat <- diabetes_df

# Diabetes_012
diabetes_df_cat$Diabetes_012_cat <- recode(diabetes_df_cat$Diabetes_012,
      "0 = 'No Diabetes' ; 1 = 'Prediabetes'; 2 = 'Diabetes'", as.factor = TRUE)
# HighBP
diabetes_df_cat$HighBP_cat <- recode(diabetes_df_cat$HighBP, "0 = 'PA No Alta' ; 
                                 1 = 'PA Alta'", as.factor = TRUE)
# HighChol
diabetes_df_cat$HighChol_cat <- recode(diabetes_df_cat$HighChol,
           "0 = 'Colesterol No Alto' ; 1 = 'Colesterol Alto'", as.factor = TRUE)
# Smoker
diabetes_df_cat$Smoker_cat <- recode(diabetes_df_cat$Smoker, "0 = 'No ha fumado' ; 
                                 1 = 'Ha fumado'", as.factor = TRUE)
# Stroke
diabetes_df_cat$Stroke_cat <- recode(diabetes_df_cat$Stroke, "0 = 'No Derrame Cerebral'; 
                                 1 = 'Derrame Cerebral'", as.factor = TRUE)
# HeartDiseaseorAttack
diabetes_df_cat$HeartDiseaseorAttack_cat <- recode(diabetes_df_cat$HeartDiseaseorAttack,
                            "0 = 'No Infarto'; 1 = 'Infarto'", as.factor = TRUE)
# HvyAlcoholConsump
diabetes_df_cat$HvyAlcoholConsump_cat <- recode(diabetes_df_cat$HvyAlcoholConsump,
                            "0 = 'No Consumo'; 1 = 'Consumo'", as.factor = TRUE)
# Sexo
diabetes_df_cat$Sex_cat <- recode(diabetes_df_cat$Sex,
                                "0 = 'Mujer' ;1 = 'Hombre'", as.factor = TRUE)
# Edad
diabetes_df_cat$Age_cat <- recode(diabetes_df_cat$Age, "1 = 'Edad_18_24'; 
        2 = 'Edad_25_29'; 3 = 'Edad_30_34'; 4 = 'Edad_35_39'; 5 = 'Edad_40_44';
        6 = 'Edad_45_49'; 7 = 'Edad_50_54'; 8 = 'Edad_55_59'; 9 = 'Edad_60_64';
        10 = 'Edad_65_69'; 11 = 'Edad_70_74'; 12 = 'Edad_75_79'; 
        13 = 'Edad_80_mas'", as.factor = TRUE)
```

Exploramos el tipo de archivos que se han importado

```{r}
# Revisamos el tipo de variables
str(diabetes_df)

#Mostramos los nombres de las variables
names(diabetes_df)

#Mostramos los primeros datos
head(diabetes_df)

#Mostramos los últimos datos
tail(diabetes_df)
```

# 4) Análisis descriptivo de los datos

Realizamos un análisis descriptivo de los datos.

```{r}
# Mostramos cuántos valores perdidos hay en la tabla
table(is.na(diabetes_df))

# Posición de NA por columna (variable)
apply(is.na(diabetes_df), 2, which)

# Buscamos si hay nulos
table(is.null(diabetes_df))

# Hacemos un resumen estadístico
summary(diabetes_df)
```

Hacemos las gráficas de las variables de interés.

```{r}
# Estudios Gráficos
par(mfrow=c(2,3))
# Diabetes_12
plot(diabetes_df_cat$Diabetes_012_cat, main = "Tipo de Diabetes",
     xlab = "Tipo", ylab = "Frecuencia", col = c("deepskyblue1"))
# BMI
hist(diabetes_df$BMI, freq = F, main = "Índice de Masa Corporal",
     xlab = "IMC", ylab = "Frecuencia", col = c("darkolivegreen2"))

# HighBP
plot(diabetes_df_cat$HighBP_cat, main = "Presión arterial",
     xlab = "PA", ylab = "Frecuencia", col = c("coral"))
# HighChol
plot(diabetes_df_cat$HighChol_cat, main = "Colesterol",
     xlab = "Colesterol", ylab = "Frecuencia", col = c("cornsilk1"))
# Age
plot(diabetes_df_cat$Age_cat, main = "Edad",
     xlab = "Edad", ylab = "Frecuencia", col = c("darkorchid1"))
# Sex
plot(diabetes_df_cat$Sex_cat, main = "Sexo",
     xlab = "sexo", ylab = "Frecuencia", col = c("aquamarine2"))
```

# 5) Análisis de datos

## Correlación

Calculamos la matriz de correlación del conjunto de datos y la representación
gráfica que muestre la relación de todas las variables.

```{r}
# Calculamos el coeficiente de correlación de Pearson
cor(x = diabetes_df, method = "pearson")
```
Podemos ver que hay algunas pequeñas correlaciones entre ciertas variables.

A pesar de que obtenemos relaciones interesantes nos centramos en las variables 
que creemos que son relevantes para nuestro estudio.


```{r}
# Realizamos diagramas de puntos de la relación entre variables
#pairs(~diabetes_df$Diabetes_012 + diabetes_df$BMI + diabetes_df$HighBP + 
#        diabetes_df$HighChol + diabetes_df$Sex + diabetes_df$Age + 
#        diabetes_df$Education)
```

## Análisis de regresión

Hacemos un análisis de regresión entre la variable BMI y la variable 
Diabetes_12.

```{r}
# modelo lineal de las variables Diabetes_12-BMI
rm_diabetes_bmi <- lm(BMI~Diabetes_012, data = diabetes_df)
summary(rm_diabetes_bmi)

# Dibujamos la recta de mínimos cuadrados:
plot(diabetes_df$Diabetes_012, diabetes_df$BMI, xlab="Tipo diabetes", ylab="BMI")
abline(rm_diabetes_bmi)
```

# 6) Estudio Probabilístico

## Preguntas generales

Estas preguntas fueron propuestas en el sitio web ([KAGGLE](https://www.kaggle.com/datasets/alexteboul/diabetes-health-indicators-dataset)) 

 * ¿Pueden las preguntas de encuesta del BRFSS proporcionar predicciones precisas de si un individuo tiene diabetes?
 * ¿Cuáles son los factores de riesgo más predictivos del riesgo de diabetes?
 * ¿Podemos usar un subconjunto de los factores de riesgo para predecir con precisión si un individuo tiene diabetes?
 * ¿Podemos crear una forma abreviada de preguntas del BRFSS utilizando la selección de características para predecir con precisión si alguien puede tener diabetes o está en alto riesgo de diabetes?
En primer lugar, exploraremos el conjunto de datos y al final del estudio podremos responderlas con precisión.


## ¿La salud mental lleva a niveles más altos de colesterol, IMC, enfermedades cardíacas? ¿Tiene alguna relación con el nivel de ingresos?

Lo que estamos haciendo ahora es verificar la salud general utilizando la salud mental como una forma para subdividir el conjunto de datos. ¿Por qué elegimos explorar esto? Para entender si la salud mental lleva a trastornos alimentarios, que pueden conducir a patrones poco saludables y finalmente a la diabetes tipo II.

Vamos a estudiar tres conjuntos:
 * Todos los hombres y mujeres.
 * Hombres y mujeres que no sienten emociones negativas.
 * Hombres y mujeres que sienten emociones negativas 10 o más días al mes.

```{r}
#All women in the dataset
all_women <- subset(diabetes_df,
                    diabetes_df$MentHlth == 0 &
                    diabetes_df$Sex == 0)

#Women with stable mental health = 0 days of no problems.
women_stable_mental_health <- subset(diabetes_df, 
                                       diabetes_df$MentHlth == 0 &
                                       diabetes_df$Sex == 0)

#Women with more or equal than 10 days feeling not good with their mental health
women_mental_health_problems_more_than_10_days_a_month <-             
                                       subset(diabetes_df, 
                                       diabetes_df$MentHlth >= 10 &
                                       diabetes_df$Sex == 0)

#All men in the dataset
all_men <- subset(diabetes_df,
                    diabetes_df$MentHlth == 0 &
                    diabetes_df$Sex == 1)

#Men with stable mental health = 0 days of no problems.
men_stable_mental_health <- subset(diabetes_df, 
                                        diabetes_df$MentHlth == 0 &
                                        diabetes_df$Sex == 1)

#Men with more or equal than 10 days feeling not good with their mental health
men_mental_health_problems_more_than_10_days_a_month <- subset(diabetes_df,
                              diabetes_df$MentHlth == 0 & diabetes_df$Sex == 1)
```

Para todos los dataset que hemos generado más arriba, vamos a crear un resumen 
con la siguiente información: BMI, PhysAct, Cardiopathy, Income, Age. 
Agrupado por Diab_012, HighBP, HighCol.

```{r}
diabetes_bp_chol_summary <- function(gender_dataset) {
  return(paste("
    SELECT 
      Diabetes_012 as Diab_012, 
      HighBP, 
      HighChol, 
      ROUND(AVG(BMI), 2) as BMI, 
      ROUND(AVG(PhysActivity), 2) as PhysAct, 
      ROUND(AVG(HeartDiseaseorAttack), 2) as Cardiopathy, 
      ROUND(AVG(Income), 2) as Income, 
      ROUND(AVG(Age), 2) as Age,   
      Count(*) * 100.0 / SUM(COUNT(*)) OVER () as percentage
    FROM ", gender_dataset, "
    GROUP BY Diabetes_012, HighBP, HighChol"))
}
```

Para las mujeres que son estables en cuanto a salud mental

```{r}
summary_women_stable_mental_health <- sqldf(
  diabetes_bp_chol_summary("women_stable_mental_health"))

summary_women_stable_mental_health
```
Para las mujeres que son menos estables en cuanto a salud mental (más de 10 días al mes con problemas)

```{r}
summary_women_mental_health_problems_10days <- sqldf(
  diabetes_bp_chol_summary("women_mental_health_problems_more_than_10_days_a_month"))

summary_women_mental_health_problems_10days
```

Hemos encontrado conclusiones muy interesantes. De media, las mujeres con más inestabilidad emocional con respecto a las más estables tienden a:

 * Tener menor poder adquisitivo, lo que puede darnos una pista de que su alimentación podría ser de menor calidad.
 * Hacer menos ejercicio.
 * Sufrir mayor número de cardiopatías.
 * Sufren alta presión arterial y colesterol más jóvenes. 
 * Son diagnosticados con diabetes más jóvenes.
 * Su BMI es de media más alto.
 * Sufren mayor percentual de pre y diabetes, alta presión arterial y alto coresterol.

También podemos comprobar que, en ambos resultados, la edad media juega un factor fundamental en el diagnóstico de la diabetes, ya que cuanto más avanza la edad, más avanzan los problemas de prediabetes/diabetes, presión arterial y colesterol.

Hemos creado una funcion para crear dos scatterplot y meterlos en el mismo 'frame' para poder comparar resultados:

```{r}
dos_scatter_plots_juntos <- function(primer_dataset, segundo_dataset, 
                                     xvalue, yvalue, 
                                     titulo_primer_scatter, titulo_segundo_scatter) {
  
  # Creamos el primer plot
  primer_plot <- ggplot(primer_dataset, aes_string(x = xvalue, y = yvalue)) +
    geom_point() +
    geom_smooth(method = "lm", 
                se = FALSE, 
                color = "blue", 
                linetype = "solid", 
                size = 1.0) +
    labs(title = titulo_primer_scatter, 
         x = xvalue,
         y = yvalue)

  # Creamos el segundo plot
  segundo_plot <- ggplot(segundo_dataset, aes_string(x = xvalue, y = yvalue)) +
    geom_point() +
    geom_smooth(method = "lm", 
                se = FALSE, 
                color = "red", 
                linetype = "solid", 
                size = 1.0) +
    labs(title = titulo_segundo_scatter, 
         x = xvalue, 
         y = yvalue)

  # Ponemos los dos plots juntos
  ggarrange(primer_plot, 
            segundo_plot,
            ncol = 2, 
            align = "h", 
            common.legend = TRUE, 
            legend = "bottom")
}
```
Veamos relaciones entre variables: 

Income - BMI
 
```{r}
dos_scatter_plots_juntos(summary_women_stable_mental_health,
                         summary_women_mental_health_problems_10days,
                         "Income",
                         "BMI",
                         "Salud mental estable",
                         "Salud mental no estable")
```
  
Income - PhysAct
  
```{r}
dos_scatter_plots_juntos(summary_women_stable_mental_health,
                         summary_women_mental_health_problems_10days,
                         "Income",
                         "PhysAct",
                         "Salud mental estable",
                         "Salud mental no estable")
```
 
Realizaremos lo mismo para los hombres

```{r}
summary_men_stable_mental_health <- sqldf(
  diabetes_bp_chol_summary("men_stable_mental_health"))

summary_men_stable_mental_health
```

```{r}
summary_men_mental_health_problems_10days <- sqldf(
  diabetes_bp_chol_summary("men_mental_health_problems_more_than_10_days_a_month"))
```

Con relación a las mujeres, encontramos que los hombres:

 * Son más propensos a cardiopatías. 
 * Tienen una actividad física mayor. 
 * Tienen mas o menos el mismo BMI.

Los hombres con inestabilidad emocional con respecto a los más estables tienden a:
 
 * Hacer menos actividad física.
 * Tienen un menor poder adquisitivo.
 * Mayor cantidad de cardiopatías.
 * Tener mayor porcentaje con colesterol alto, presión arterial y diabetes (casi el doble).

Veamos relaciones entre variables: 

Income - BMI
 
```{r}
dos_scatter_plots_juntos(summary_women_stable_mental_health,
                         summary_women_mental_health_problems_10days,
                         "Income",
                         "BMI",
                         "Salud mental estable",
                         "Salud mental no estable")
```
  
Income - PhysAct
  
```{r}
dos_scatter_plots_juntos(summary_women_stable_mental_health,
                         summary_women_mental_health_problems_10days,
                         "Income",
                         "PhysAct",
                         "Salud mental estable",
                         "Salud mental no estable")
```

# 7) Estudio ANOVA entre el IMC y Diabetes_012 

Queremos ver si hay una relación entre el índice de masa corporal (BMI), 
variable cuantitativa, y la variable cualitativa Diabetes_012_cat.
Tenemos tres muestras independientes (No diabetes, Prediabetes, 
Diabetes). En cada muestra tenemos medido el índice de masa corporal. Al ser 
una variable cuantitativa, miraremos la normalidad con un test 
Kolmogorov-Smirnov y la homocedasticidad con una prueba de Levene. 
Suponiendo igualdad en varianzas y normalidad, haremos un test paramétrico ANOVA
en el que la hipótesis nula será que las medias sean iguales. En caso de no 
serlo, habrá una relación entre el tipo de diabetes y el IMC. En caso de no 
normalidad o de no igualdad de varianzas haremos un test no paramétrico de 
Kruskal-Wallis en el que la hipótesis nula será la de igualdad de distribuciones.

Lo primero que haremos es ver cuál es la media y la desviación estándar de cada
grupo.

```{r}
# Media de cada grupo de tipo de diabetes en función del IMC
aggregate(BMI~Diabetes_012, data = diabetes_df, FUN = mean)
```
```{r}
# Desviación estándar de cada grupo de tipo de diabetes en función del IMC
aggregate(BMI~Diabetes_012, data = diabetes_df, FUN = sd)
```

## Normalidad.

Estudio de normalidad

```{r}
# Diagramas de caja
boxplot(BMI~Diabetes_012_cat, data = diabetes_df_cat, id.method = "y",
main = "IMC vs Tipo de Diabetes ", xlab = "Tipo",
ylab = "IMC",
col = c("royalblue", "chocolate1", "darkolivegreen3"))
```
Vemos que podemos tener una relación entre el IMC y si no hay diabetes y si hay 
prediabetes o diabetes.


```{r}
# Estudio de normalidad
par(mfrow=c(1,3))
qqnorm(diabetes_df[diabetes_df$Diabetes_012==0,"BMI"],main=0)
qqline(diabetes_df[diabetes_df$Diabetes_012==0,"BMI"])
qqnorm(diabetes_df[diabetes_df$Diabetes_012==1,"BMI"],main=1)
qqline(diabetes_df[diabetes_df$Diabetes_012==1,"BMI"])
qqnorm(diabetes_df[diabetes_df$Diabetes_012==2,"BMI"],main=2)
qqline(diabetes_df[diabetes_df$Diabetes_012==2,"BMI"])
```
No queda claro si tenemos normalidad dedo que en los extremos nos alejamos de la
linea.

Dado que las muestras son mayores de 30 observaciones, utilizamos un el test 
Kolmogorov-Smirnov para acabar de ver la normalidad por grupo.

```{r}
#Test Kolmogorov-Smirnov
require(nortest)
by(data=diabetes_df,INDICES =diabetes_df$Diabetes_012,FUN=function(x){lillie.test(x$BMI)})
```

vemos que el p-valor < 0.05 por lo que rechazamos normalidad.

## Homocedasticidad

Evaluamos la homocedasticidad, la varianza constante entre grupos. El Test de 
Levene se trata de un test no paramétrico que compara las varianzas basándose en
la mediana.

```{r}
# Test Levene diagnosis homocedasticidad
leveneTest(BMI ~ Diabetes_012_cat, data = diabetes_df_cat, center = "median")
```

Vemos que el p-valor es significativo por lo que se detecta falta de 
homocedasticidad. No hay una varianza constante entre los grupos.

## Distribución 

Vemos que forma tiene las distribuciones de los tres grupos

```{r}
ggplot(data = diabetes_df_cat, mapping = aes(x = BMI, colour = Diabetes_012_cat)) +
    geom_histogram() +
    theme_bw() +
    facet_grid(. ~ Diabetes_012_cat) +
    theme(legend.position = "none")
```   
Se observa que el grupo de 'No Diabetes tiene una distribución simétrica pero 
si nos fijamos en los otros dos grupos sus distribuciones son asimétricas con 
una ligera tendencia hacia la derecha lo que puede indicar que un IMC elevado
está relacionado con la diabetes.


## ANOVA
A pesar de no cumplirse las condiciones de ANOVA, continuamos con el estudio.

Hipótesi nula: H0: Todas las medias poblacionales son iguales

$$
H_0: \mu_0 = \mu_1 = \mu_2  
$$
Hipótesi alternativa: H1 : no todas las medias son iguales

```{r ANOVA}
##Estudio ANOVA
anova_bmi_dia<- aov(diabetes_df$BMI~diabetes_df$Diabetes_012, data=diabetes_df)
summary(anova_bmi_dia)
# Gráficos del estudio ANOVA
par(mfrow=c(2,2))
plot(anova_bmi_dia)
```

Claramente tenemos que rechazar la hipótesis nula:

p-valor = 2.e-16 < 0.05. Rechazamos la hipótesis nula H0.

## Test No Paramétrico

Dado que no hay normalidad ni igualdad de varianzas haremos un test no 
paramétrico de Kruskal-Wallis en el que la hipótesis nula será la de igualdad de
distribuciones.

```{r KRUSKAL-WALLIS}
#Estudio KRUSKAL-WALLIS
kruskal.test(BMI ~ Diabetes_012_cat, data = diabetes_df_cat)
```

Rechazamos la hipótesis nula. El test haya significancia en la diferencia de al 
menos dos grupos.

# 8) Conclusiones

Hemos hecho un estudio para poder relacionar el índice de masa corporal elevado 
con el hecho de que una persona no padezca diabetes o padezca prediabetes o 
diabetes.
El estudio no ha sido concluyente. Tan solo hemos podido relacionar el hecho de 
que los tres grupos tienen una distribución significativamente distinta.
De las distribuciones hemos podido ver que podría ser ser suceptible que a
mayor IMC más probabilidades de padecer pre diabetes o diabetes pero se debería
hacer un estudio más profundo como por ejemplo un estudio post-hoc de 
comparacionespara saber que dos grupos difieren entre ellos.
